【裁判字號】    95,重訴,99
【裁判日期】    951229
【裁判案由】    毒品危害防制條例等
【裁判全文】
臺灣桃園地方法院刑事判決              95年度重訴字第99號
公  訴  人  臺灣桃園地方法院檢察署檢察官
被      告  乙○○
                    （
指定辯護人  本院公設辯護人  甲○○
上列被告因違反毒品危害防制條例案件，經檢察官提起公訴（九
十五年度偵字第一九四六五號），本院判決如下：
    主  文
乙○○共同運輸第一級毒品，處有期徒刑拾陸年。扣案之第一級
毒品海洛因拾陸包（驗餘合計淨重陸佰柒拾陸點柒伍公克，純度
佰分之陸拾點貳柒，純質淨重肆佰零柒點捌捌公克），均沒收銷
燬之；扣案之用以包裝前述第一級毒品海洛因所用之夾鏈袋拾陸
個、白色球鞋壹雙、行動電話外殼壹支，均沒收。
    事  實
一、乙○○明知海洛因係業經公告列為毒品危害防制條例第二條
    第二項第一款所規定之第一級毒品，不得非法運輸，亦屬懲
    治走私條例所規定未經許可不得私運來臺之管制物品，因經
    濟困難，竟甘受一名真實姓名年籍不詳綽號「大胖」之成年
    男子（下稱「大胖」）利用，充當俗稱「交通」之運毒角色
    ，與「大胖」共同基於運輸及私運管制物品第一級毒品海洛
    因之犯意聯絡，約定由乙○○自澳門夾藏攜帶第一級毒品海
    洛因入境我國，待事成之後，即可獲取新臺幣（下同）十二
    萬元至十五萬元不等之報酬，「大胖」並交付門號00000000
    00號行動電話SIM 卡一張予乙○○供作聯絡運輸毒品之用。
    於民國九十五年九月十一日，乙○○自桃園縣大園鄉之臺灣
    桃園國際機場搭機前往澳門。復於同年月十三日，乙○○以
    其所有行動電話外殼一支裝載前開門號之SIM 卡去電聯繫「
    大胖」後，雙方旋於中國大陸廣東省珠海市○○路某「LOUN
    GE BAR」內會面，由「大胖」提供夾藏有第一級毒品海洛因
    十六包（驗餘合計淨重六百七十六點七五公克，純度百分之
    六十點二七，純質淨重四百零七點八八公克；且含用以包裝
    前述第一級毒品海洛因所用之夾鏈袋十六個）而作為運毒用
    之白色球鞋一雙予乙○○。乙○○旋於同年月十四日下午，
    穿著上開夾藏有第一級毒品海洛因之白色球鞋一雙，自澳門
    搭乘長榮航空公司BR802 號班機入境臺灣桃園國際機場，而
    將管制進口之第一級毒品海洛因運輸入境我國。嗣於同年月
    十四日下午四時許，在臺灣桃園國際機場第二航廈通關處，
    為內政部警政署航空警察局安檢隊警員察覺其形跡可疑，會
    同財政部臺北關稅局人員執行搜身檢查而當場查獲，並扣得
    乙○○所運輸之前開第一級毒品海洛因十六包（驗餘合計淨
    重六百七十六點七五公克，純度百分之六十點二七，純質淨
    重四百零七點八八公克；且含用以包裝前述第一級毒品海洛
    因所用之夾鏈袋十六個），及「大胖」所有供本件運輸第一
    級毒品海洛因所用之白色球鞋一雙、乙○○所有供本件運輸
    第一級毒品海洛因所用之行動電話外殼一支及「大胖」向電
    信公司租用而提供予乙○○之門號0000000000號行動電話SI
    M 卡一張。
二、案經內政部警政署航空警察局移送臺灣桃園地方法院檢察署
    檢察官偵查起訴。
    理  由
一、訊據被告乙○○固坦承有於上揭時地攜帶毒品搭機返臺，並
    在其所穿著之白色球鞋一雙內查獲扣案之第一級毒品海洛因
    之事實，惟矢口否認有何私自運輸第一級毒品海洛因進入我
    國境內之犯意，辯稱：「大胖」僅告知伊該毒品係K 他命的
    原料前往越南攜帶搖頭丸回臺灣，伊不知白色球鞋內夾藏之
    毒品是海洛因云云。
二、經查：
  (一)被告於上揭時地，因經濟困難而受「大胖」之利用，充當俗
    稱「交通」之運毒角色，並穿著上開夾藏有第一級毒品海洛
    因之白色球鞋一雙，自澳門搭機入境返臺之犯行，業據被告
    迭自警詢及偵審中供承明確，並經證人即本件查獲員警丙○
    ○於本院審理中到庭證述綦詳（參見本院九十五年十二月二
    十二日審判筆錄第三—四頁），且扣案疑似第一級毒品海洛
    因之白色粉末十六包（驗餘合計淨重六百七十六點七五公克
    ，純度百分之六十點二七，純質淨重四百零七點八八公克；
    且含用以包裝前述第一級毒品海洛因所用之夾鏈袋十六個）
    經送請法務部調查局鑑定結果，確均含有第一級毒品海洛因
    成分，此有法務部調查局九十五年十月十一日調科壹字第09
    523024750 號鑑定書一紙在卷可稽，復有被告之護照影本一
    份、旅客入出境記錄查詢單一份、查獲現場照片六張在卷可
    按。此外，並有扣案「大胖」所有供本件運輸第一級毒品海
    洛因所用之白色球鞋一雙、被告所有供本件運輸第一級毒品
    海洛因所用之行動電話外殼一支及「大胖」向電信公司租用
    而提供予被告之門號0000000000號行動電話SIM 卡一張可資
    佐證。是被告確有運輸第一級毒品海洛因及私運管制物品進
    口返台之犯行，應可認定。
  (二)至被告雖矢口否認有何私自運輸第一級毒品海洛因進入我國
    境內之犯意，並以前揭情詞置辯。然查，第三級毒品K 他命
    多為細沙狀或結晶狀，與第一級毒品海洛因有異，而被告對
    於交付扣案毒品予伊之人「大胖」，根本不知之該人之姓名
    、年籍，亦無法主動聯絡，則彼此之間當無任何可資信賴之
    關係，被告在主觀上豈有可能堅信扣案毒品係K 他命之原料
    而非海洛因？又衡諸社會常理，毒品分為海洛因、安非他命
    、搖頭丸、K 他命等，毒梟多利用國人出國觀光旅遊後返國
    之際，在身上或攜帶之物品（例如土產、食品、行李）內夾
    藏運輸海洛因進口，為治安或海關人員在機場查獲之情形，
    亦為報章或電視等媒體上所常見，以被告具有高中肄業程度
    ，於案發時年屆三十五歲，應具有相當豐富之社會閱歷、經
    驗及判斷力，其甘受「大胖」之利用，充當俗稱「交通」之
    運毒角色，於事成後除將可獲取高達十二萬元至十五萬元不
    等之報酬外，「大胖」尚交付白色球鞋一雙以供夾藏毒品，
    係在從事運輸價值不菲之海洛因毒品返回臺灣之事，實難諉
    為不知。況徵諸我國毒品危害防制條例對於運輸第一級毒品
    ，依該法第四條第一項規定之刑度，係處死刑或無期徒刑，
    處無期徒刑者得併科新臺幣一千萬元以下罰金，刑責甚重，
    從事此運輸毒品者無不小心行事，以免事跡敗露而遭查緝，
    兼衡以現今自國外非法私運第一級毒品海洛因之報酬行情每
    一、二塊海洛因磚之代價約為十萬元，而被告已自承本次運
    輸毒品之報酬代價為十二萬至十五萬元之間，且其所運輸之
    十六包毒品驗餘合計淨重六百七十六點七五公克，實與現今
    一般非法私運海洛因入境之報酬代價相當，再參之本件運輸
    毒品之數量非微，一旦闖關成功，勢將獲利甚鉅等情觀之，
    該名「大胖」之人既經縝密安排、計畫所有運輸毒品細節後
    ，再推由被告穿著夾藏有前開第一級毒品海洛因之白色球鞋
    返回臺灣，「大胖」當無不對被告告知該白色球鞋內係置入
    價值昂貴之毒品海洛因，並提醒被告注意防止遭警查緝之理
    ！益見被告對於此次旅程乃係在從事運輸第一級毒品海洛因
    返回臺灣一事，當可推認其事前確有所知悉，甚為明確，是
    被告辯稱僅知攜帶K 他命的原料，而不知是第一級毒品海洛
    因云云，顯為事後避重就輕、推諉卸責之詞，不足採信。而
    辯護意旨亦謂：被告主觀上認定所攜帶之毒品為K 他命，是
    應依其所知，及罪責較輕之運輸第三級毒品論處等語，亦難
    認有據而尚無足採。
  (三)又本件係被告於上揭時地，因經濟困難而受「大胖」之利用
    ，充當俗稱「交通」之運毒角色，並穿著上開夾藏有第一級
    毒品海洛因之白色球鞋一雙，自澳門搭機入境返臺之事實，
    已如前述，則依此情節以觀，該名「大胖」之人與被告間就
    此次運輸第一級毒品海洛因之犯行間，均為知情且相互配合
    分工，彼此間應有犯意聯絡、行為分擔，堪可認定。
  (四)又指定辯護人雖聲請傳喚本件另一名查獲員警即證人丁○○
    到庭作證，以求證明本件於查獲被告之檢驗過程中，被告得
    悉查扣物品係海洛因時之反應為何等語。惟查，本件查獲過
    程，已據查獲員警即證人丙○○於本院審理中到庭詳細證述
    ，且被告亦陳述於查獲時有對員警說明所攜帶係K 他命原料
    一情，是本院認為同為查獲之員警即證人丁○○倘到庭，亦
    將為相同之陳述，且本院認定被告在主觀上確有知悉其所運
    輸者為第一級毒品海洛因之犯意，理由已如前述，是認指定
    辯護人此部分之聲請，核無必要，併此敘明。
  (五)綜上所述，足認被告前開所辯，當屬事後空言避就、推諉圖
    卸之詞，當無可採。從而，本件事證已臻明確，被告犯行洵
    堪認定，應予依法論科。
三、按海洛因係毒品危害防制條例第二條第二項第一款規定之第
    一級毒品，且係行政院依懲治走私條例第二條第四項公告之
    「管制物品及其數額」甲項第四款所列之管制進出口物品。
    核被告所為，係犯毒品危害防制條例第四條第一項之運輸第
    一級毒品海洛因罪及懲治走私條例第二條第一項、第十二條
    之私運管制物品進口罪。被告持有第一級毒品海洛因之低度
    行為，為運輸之高度行為所吸收，不另論罪。被告與「大胖
    」間，就上開犯行具有犯意之聯絡及行為之分擔，均為共同
    正犯。被告以同一運輸第一級毒品海洛因之行為觸犯上述二
    項罪名，為想像競合犯，依刑法第五十五條之規定，應從一
    重之運輸第一級毒品海洛因罪處斷。再被告因就本件毒品運
    輸走私情形以言，僅屬俗稱「交通」之次要角色，尚非居於
    幕後策劃之主要人員，且其犯後已坦承行為錯誤，又僅為一
    次毒品運輸走私犯行，衡酌其情節，不無情輕法重，尚堪憫
    恕之情形，本院認為如處以法定最輕刑無期徒刑，仍屬過重
    ，爰依刑法第五十九條之規定，酌予減輕其刑。爰審酌被告
    正值壯年，為圖脫免經濟窘況，竟鋌而走險將嚴重危害國人
    身心健康之第一級毒品海洛因運輸來臺，幸因相關刑事偵查
    人員及時查獲而未能造成重大危害，無視政府反毒決心，且
    其所運輸之第一級毒品海洛因數量非微，惟念其犯後尚能坦
    承部分犯行，略見悔意等一切情狀，量處如主文所示之刑，
    以資懲儆。
四、又扣案之被告所運輸之前開第一級毒品海洛因十六包（驗餘
    合計淨重六百七十六點七五公克，純度百分之六十點二七，
    純質淨重四百零七點八八公克），不問屬於犯人與否，均應
    依毒品危害防制條例第十八條第一項前段規定，併予宣告沒
    收並銷燬。而扣案之用以包裝前述第一級毒品海洛因所用之
    夾鏈袋十六個，既能與第一級毒品海洛因分別秤其重量，有
    前揭鑑定書一紙在卷可考，則與第一級毒品海洛因即無難以
    析離而無法個別宣告沒收之情事（最高法院九十二年度台上
    字第六九一一號刑事判決意旨可資參照），而該夾鏈袋十六
    個具有防止本件第一級毒品海洛因裸露、逸出及潮濕之功用
    ，並便於攜帶及運輸，亦均係「大胖」所有供被告犯本件運
    輸第一級毒品海洛因所用之物；另扣案之白色球鞋一雙、行
    動電話外殼一支，分別係「大胖」及被告所有供被告犯本件
    運輸第一級毒品海洛因所用之物，已據被告於本院審理中供
    承在卷可按，均應依毒品危害防制條例第十九條第一項規定
    ，併予宣告沒收。至門號0000000000號行動電話SIM 卡一張
    ，乃為「大胖」向電信公司所租用之物，並非「大胖」或被
    告所有，且非屬違禁物，爰不另為沒收之諭知。又鑑驗所耗
    損之第一級毒品海洛因，業已滅失，亦不另為沒收之諭知。
    另被告雖供稱：運輸毒品完成後，「大胖」將允諾給予十二
    萬元至十五萬元不等作為報酬等語，然因被告經警查獲致未
    取得報酬，是被告於本件犯罪並無所得，無庸為沒收之諭知
    ，均併此敘明。
據上論斷，應依刑事訴訟法第二百九十九條第一項前段，毒品危
害防制條例第四條第一項、第十八條第一項前段、第十九條第一
項，懲治走私條例第二條第一項、第十一條、第十二條，刑法第
十一條、第二十八條、第五十五條、第五十九條，判決如主文。
本案經檢察官何治蕙到庭執行職務。
中    華    民    國    95    年    12    月    29    日
                        臺灣桃園地方法院刑事第十庭
                            審判長法  官  江德民
                                  法  官  柯姿佐
                                  法  官  林家賢
上正本證明與原本無異。
如不服本判決，應於判決送達後十日內，向本院提出上訴狀（應
附繕本），上訴於臺灣高等法院。
                                  書記官  常毓生
中    華    民    國    96    年    1     月    2     日
附錄本判決論罪科刑法條：
毒品危害防制條例第四條第一項：
製造、運輸、販賣第一級毒品者，處死刑或無期徒刑；處無期徒
刑者，得併科新臺幣一千萬元以下罰金。
懲治走私條例第二條第一項：
私運管制物品進口、出口逾公告數額者，處七年以下有期徒刑，
得併科新臺幣三百萬元以下罰金。


司法院資訊處製作；財團法人民間司法改革基金會備份。
